【裁判字號】    89,訴,2755
【裁判日期】    900406
【裁判案由】    偽造文書等
【裁判全文】
臺灣高雄地方法院刑事判決                        八十九年度訴字第二七五五號
    公  訴  人  臺灣高雄地方法院檢察署檢察官
    被      告  甲○○
右列被告因偽造文書等案件，經檢察官提起公訴（八十九年度偵字第一五一三八號）
，本院判決如左：
    主  文
甲○○共同行使偽造私文書，足以生損害於公眾及他人，累犯，處有期徒刑肆月，如
易科罰金，以參佰元折算壹日。
偽造之「乙○○」印章壹枚、中華電信市內電話業務申請書（聯單號碼８８ＫＳ２Ｎ
０２４３００號）及同意（委託書）上所偽造之「乙○○」印文各壹枚均沒收。
    事  實
一、甲○○曾於民國八十六年間因犯重利罪，經本院判處有期徒刑六月確定，甫於八
    十七年三月十七日易科罰金執行完畢。詎仍不知悛悔，復於八十七年十二月三日
    ，前往中華電信股份有限公司臺灣南區電信分公司南高雄營運處（下稱中華電信
    公司），竟與附近一名不詳姓名年籍之成年男子（下稱該名男子）基於共同行使
    偽造文書之犯意聯絡，由甲○○交付該名男子新台幣（下同）五十元代刻印章費
    、三百元代辦費及三千元保證金後，該名男子遂提供乙○○身分證影本及偽刻之
    「乙○○」印章，再由甲○○於中華電信市內電話業務申請書（聯單號碼８８Ｋ
    Ｓ２Ｎ０２４３００號）之用戶戶籍地址欄上填寫乙○○位於高雄市○鎮區○○
    里○○鄰○○街五號四樓之住址，用戶簽章欄上偽造「乙○○」之印文一枚，並
    於代理人各欄上填寫其姓名、身分證統一編號及住址，偽造其係代理乙○○申裝
    電話之申請書一張；於同意（委託）書上，立同意（委託）書人欄內填寫乙○○
    之身分證統一編號Ｅ一二一七四七三號，並偽造「乙○○」之印文一枚，並
    於代理（受託）人各欄填寫其姓名、身分證統一編號及住址，偽造表示乙○○係
    委託其代辦電話申請之同意書一張，再交由該名男子持上開申請書及同意（委託
    ）書向中華電信公司行使申請電話，致使中華電信公司陷於錯誤而信以為真，將
    電話號碼「三八六六八四」之一線市內電話裝設在高雄市○○路二四九號供其
    使用，足以生損害於乙○○之權益及中華電信公司關於電話用戶資料管理之正確
    性。甲○○即意圖為自己不法之利益，在上址陸續撥打上開電話，中華電信公司
    不疑有他亦陸續予以撥接，致上開電話之八十八年一月份、二月份及三月份之電
    話費用分別為二千八百三十四元、三千八百五十九元及三千一百元。迨八十九年
    五月二十二日，乙○○本人向中華電信公司申請使用之電話號碼「000000
    0」之一線市內電話，因遭上開冒名申請之電話積欠費用未付而一併遭停用而向
    中華電信公司陳情後，始悉上情，並由中華電信公司報警循線查獲。
二、案經高雄市政府警察局移送臺灣高雄地方法院檢察署檢察官偵查起訴。
    理  由
一、訊據被告甲○○固坦承有於右揭時地委託該名男子代刻「乙○○」之印章及代辦
    以乙○○名義而申請電話號碼「三八六六八四」之一線市內電話，並由其填寫
    市內電話申請書、同意（委託）書及蓋用「乙○○」之印文各一枚，再由該名男
    子持上開申請書及同意（委託）書向中華電信公司行使申請電話，且自八十八年
    一月二日起至同年三月四日止，幾乎每日都有至高雄市○○路二四九號使用上開
    電話撥打電話號碼「九四一七七六五七」其妻之行動電話之事實，惟矢口否
    認有何行使偽造私文書及詐欺得利之犯行，辯稱：其妻要其幫忙申請電話，因其
    欠繳電話費致不能以自己名義申請，所以委託電信局外面的黃牛代為申請，不知
    用別人的名義申請是違法的；又因係幫其妻申請使用該電話，故其妻被通緝後，
    不知上開電話之電話費用未繳，且其事後已於八十九年十一月二十七日繳清該三
    筆電話費用云云。然查，右揭犯罪事實，業據被害人乙○○於警訊、偵審中指述
    綦詳，且被告委託該名男子代刻「乙○○」之印章，並由該名男子將乙○○之身
    分證影本及偽刻之印章交由被告填寫市內電話申請書、同意（委託）書及蓋用「
    乙○○」之印文各一枚於其上，再由該名男子持上開申請書及同意（委託）書向
    中華電信公司行使申用電話等情，亦據被告於本院審理時所自承，足見被告主觀
    上確有與該名男子基於共同行使偽造私文書之犯意聯絡及客觀上於填寫時確係欠
    缺制作權限，仍冒用乙○○名義及已得乙○○授權進而制作市內電話申請書及同
    意（委託）書，並委由該名男子持以行使之行為分擔。再查，被告雖以不知使用
    別人名義申請電話是違法的等語置辯，惟按不得因不知法律而免除刑事責任，刑
    法第十六條前段定有明文，是本件被告自不得以其不知自己行為觸法而免除刑事
    責任。又查，被告於本院審理中亦坦認自八十八年一月二日起至同年三月四日止
    ，幾乎每日都有至上址使用上開電話撥打其妻之行動電話，此亦有上開電話自八
    十八年一月一日起至同年三月四日止之通聯紀錄附卷可參，且上開電話之八十八
    年一、二及三月份電話費用分別為二千三百八十四元、三千八百五十九元及三千
    一百元，因累計三月未繳而遭停用，亦有上開電話之費用明細及中華電信北高雄
    營運處服務中心八十九年十二月二十二日北高服（八九）查字第二八號函暨所
    附電話號碼「三八六六八四」八十八年一月份至三月份已收話費查詢等件存卷
    可稽，足證被告確有以行使偽造私文書之方式詐得中華電信公司在高雄市○○路
    二四九號裝設上開電話，並於前開期間內利用上開電話撥打以取得財產上不法之
    利益，且事後均未繳納電話費用。末查，被告再辯以上開電話係幫其妻所申請，
    其妻被通緝後，不知上開電話之電話費用未繳，但已於八十九年十一月二十七日
    繳清該三筆電話費用云云，惟查，被告既有於前開期間內幾乎每日至上址撥打上
    開電話，已如前述，參以上開電話之用戶名稱係乙○○，每月帳單亦係寄至高雄
    市○○路二四九號該裝址處，被告既明知自己係冒用乙○○名義申請電話，於前
    開期間內亦幾乎每日出入上址，衡情，豈有不知電話費用帳單每月寄至上址及使
    用電話需繳費之理？復觀以本件係經高雄市政府警察局於八十九年七月十日移送
    臺灣高雄地方法院檢察署偵辦後，被告始於八十九年十一月二十七日將上開電話
    欠繳費用繳納完畢，亦據被告於本院審理中供承在卷，並提出八十九年十一月二
    十七日中華電信公司電信費收據補繳單三紙以佐，顯見被告在未被查獲前，均無
    任何欲將上開電話欠繳費用繳清之行為，是被告主觀上有為自己不法所有之詐欺
    意圖，至為灼然。此外，復有市內電話業務申請書、同意（委託）書、被害人出
    具之切結書各一紙、中華電信北高雄營運處服務中心八十九年七月二十七日北高
    服（八九）查字第一六四號函暨所附國內長途直撥通話明細、市內通話明細及費
    用明細、中華電信北高雄營運處服務中心八十九年十二月二十二日北高服（八九
    ）查字第二八號函暨所附電話號碼「三八六六八四」八十八年一月份至三月
    份已收話費查詢等件在卷可參。綜上所述，被告前開所辯，顯係事後飾卸之詞，
    均不足採。本件事證明確，被告之犯行洵堪認定，應依法論科。
二、被告甲○○明知自己因欠繳電話費而無法申請電話，竟仍委託該名男子代為申請
    ，並明知自己並未受乙○○本人之委託，仍逕冒用乙○○之名義及已得乙○○授
    權而制作上開申請書及同意（委託）書及蓋用「乙○○」之印文於其上，再交由
    該名男子持以行使申請電話，自足以生損害於被害人乙○○之權益及中華電信公
    司關於電話用戶資料管理之正確性，又被告以行使偽造私文書之方式詐得中華電
    信公司在高雄市○○路二四九號裝設上開電話，並於前開期間內利用上開電話撥
    打而取得財產上不法之利益。核其所為，係犯刑法第二百十六條、第二百十條之
    行使偽造私文書罪及同法第三百三十九條第二項之詐欺得利罪。被告偽造印章並
    偽造印文之行為屬偽造上開市內電話業務申請書及同意書之私文書之階段行為；
    其偽造上開市內電話業務申請書及同意書後復持以行使，偽造私文書之低度行為
    又為行使之高度行為所吸收，均不另論罪。被告與不詳姓名年籍之成年男子間，
    就行使偽造私文書罪具有犯意之聯絡及行為之分擔，應論以共同正犯。被告以行
    使偽造私文書之方式取得詐欺之利益，是其行使偽造私文書罪及詐欺得利罪間，
    有方法目的之牽連關係，依刑法第五十五條後段之規定，應從較重之行使偽造私
    文書罪處斷。又被告前因犯重利罪，經本院判處有期徒刑六月確定，甫於八十七
    年三月十七日易科罰金執行完畢，此有臺灣高等法院被告全國前案紀錄表及臺灣
    高雄地方法院檢察署刑案資料查註紀錄表附卷可參，其前受有期徒刑之執行完畢
    ，於五年以內再犯本件最重本刑為有期徒刑以上之罪，為累犯，應依刑法第四十
    七條之規定，加重其刑。爰審酌被告甲○○與不詳姓名年籍之成年男子共同利用
    他人遺失之身分證影本，申請電話門話不法取得他人通話之利益，對於被害人乙
    ○○之權益及中華電信公司關於電話用戶資料管理之正確性造成侵害，惟犯後已
    將所詐得利益之電話費用繳清、尚有悔意及犯後態度尚佳等一切情狀，量處如主
    文所示之刑，又被告行為後，刑法第四十一條業經立法院於九十年一月四日修正
    為第四十一條第一項：「犯最重本刑為五年以下有期徒刑之刑之罪，而受六個月
    以下有期徒刑或拘役之宣告，因身體、教育、職業、家庭之關係或其他正當事由
    ，執行顯有困難者，得以一元以上三元以下折算一日，易科罰金。」，並經總統
    於九十年一月十日公布施行，將易科罰金之適用範圍擴大為最重本刑五年以下有
    期徒刑之罪，而易服勞役及期間、數罪併罰之定執行刑、緩刑及易以訓誡、易科
    罰金各事項，均應依新法〈最高法院二十四年七月民刑庭總會（二）意旨參照〉
    ，本件被告行為後，法律業已變更，且修正後之法律有利於被告，爰依刑法第二
    條第一項前段之規定，易科罰金之折算標準條件自應適用新法，併諭知易科罰金
    之折算標準，以資懲儆。又被告所偽造之上開市內電話業務申請書及同意（委託
    ）書各一紙，因均已為中華電信公司所有，而非被告所有，業據其供承在卷，又
    非專供犯罪所用之物，亦非違禁物，爰不為沒收之諭知。偽造之「乙○○」印章
    一枚，雖未扣案，惟無證據證明業已滅失，及上開市內電話業務申請書及同意（
    委託）書上所偽造之「乙○○」印文各一枚，依刑法第二百十九條規定，不論屬
    於被告與否，均應予以沒收，爰併為沒收宣告之諭知。
據上論斷，應依刑事訴訟第二百九十九條第一項前段，刑法第二條第一項前段、第二
十八條、第二百十六條、第二百十條、第三百三十九條第二項、第五十五條、第四十
七條、修正後第四十一條第一項、第二百十九條，罰金罰鍰提高標準條例第一條前段
、第二項，判決如主文。
本案經檢察官彭斐虹到庭執行職務。
中      華      民      國    九十      年      四      月      六      日
                                臺灣高雄地方法院刑事第七庭
                                    審判長法  官    裕斗
                                          法  官    曾淑娟
                                          法  官    林家賢
右正本證明與原本無異。
如不服本判決，應於判決送達後十日內，向本院提出上訴狀。
                                          書記官    李忠霖
中      華      民      國    九十      年      四      月      六      日


司法院資訊處製作；財團法人民間司法改革基金會備份。
